【裁判字號】    89,訴,1740
【裁判日期】    890831
【裁判案由】    清償債務
【裁判全文】
臺灣高雄地方法院民事判決  八十九年度訴字第一七四○號
    原      告    甲○○
    被      告    乙○○
    兼訴訟代理人  丙○○
右當事人間清償債務事件，本院判決如左：
    主    文
原告之訴及假執行之聲請均駁回。
訴訟費用由原告負擔。
    事    實
甲、原告方面：
一、聲明：
（一）被告應給付原告新台幣（下同）五百二十五萬元及自八十五年八月二十三日起
      至清償日止按年息百分之五計算之利息。
（二）訴訟費用由被告負擔。
（三）原告願供擔保請准宣告假執行。
二、陳述：
（一）原告前以訴外人林訟詠（即被告丙○○之夫、被告乙○○之父）向原告借款，
      應償還原告五百二十五萬元，未如期清償而對林頌詠起訴，嗣經鈞院調解成立
      ，後經強制執行無效果，並發給債權憑證，林訟詠已於八十九年二月十五日死
      亡，被告二人為其繼承人，又無拋棄繼承，自應負償還之責。
（二）本件係基於原告對林頌詠之債權債務關係，被告業經調解成立並發給債權憑證
      ，被告為其繼承人，故對被告起訴。
（三）被告有領保險金，並未拋棄繼承。
三、提出債權憑證一份、戶籍謄本一份、刑事判決一份為證。
乙、被告方面：
一、聲明：駁回原告之訴及假執行之聲請，如受不利之判決，願供擔保免為假執行。
二、陳述：
（一）被告業已拋棄繼承，經法院准予備查。
（二）保險金之債權與繼承無關。
丙、本院依職權調閱本院八十九年度繼字第一六五號、八十五年度雄調字第一○○五
    號卷宗。
    理    由
一、本件原告起訴主張訴外人林訟詠（即被告丙○○之夫、被告乙○○之父）曾向原
    告借款，未如期清償而對林頌詠起訴，嗣經本院調解成立，林頌詠應給付原告如
    聲明第一項所示之金額，然經強制執行無效果，並發給債權憑證，林訟詠已於八
    十九年二月十五日死亡，被告二人為其繼承人，又無拋棄繼承，自應負償還之責
    ；被告則以伊業已拋棄繼承，並經法院准予備查等語，資為抗辯。
二、原告主張訴外人林訟詠（即被告丙○○之夫、被告乙○○之父）曾向原告借款，
    未如期清償而對林頌詠起訴，嗣經本院調解成立，林頌詠應給付原告如聲明第一
    項所示之金額，然經強制執行無效果，並發給債權憑證，林訟詠已於八十九年二
    月十五日死亡之事實，業經原告提出債權憑證一份、戶籍謄本一份、刑事判決一
    份為證，復為被告所不爭執，自堪信為真正。
三、本件依原告之陳述，係依據其對被告之被繼承人林訟詠之債權，主張林訟詠之繼
    承人應依繼承之法律關係負清償之責。然查，原告前於八十五年七月二十四日已
    就此項法律關係，對被告之被繼承人林訟詠提起訴訟，經台灣高雄法院簡易庭八
    十五年度雄調字第一○○五號調解成立，林訟詠應給付原告五百二十五萬元及自
    八十五年八月二十三日起至清償日止按年息百分之五計算之利息，此有調解程序
    筆錄一份附於八十五年度雄調字第一○○五號卷宗為證，且原告業已以該調解筆
    錄為執行名義向本院聲請強制執行，並未獲償，經本院八十八年度執字第二二九
    ○號發給債權憑證，此有原告自行提出之上開債權憑證在卷可證，依民事訴訟法
    第四百十六條、三百八十條，調解成立者，與確定判決有同一效力，是以本件原
    告對林訟詠之借款債權已獲有有既判力之執行名義，依民事訴訟法第四百零一條
    ，確定判決對訴訟繫屬後為當事人之繼受人者，亦有效力，則縱如原告所述，被
    告為林訟詠之繼承人，則依前開規定，被告即為林訟詠之繼受人，應受前開調解
    筆錄效力之所及，原告違背民事訴訟法第二百四十九條第一項第七款規定，以同
    一借款債權重行對被告起訴，其訴於法已屬未合。況查，本件被告雖自承伊二人
    確分別為林訟詠之配偶與長子，然辯稱伊業已向法院為拋棄繼承之意思表示等語
    。經本院依職權調閱本院八十九年度繼字第一六五號卷宗審核結果，被告確業已
    於八十九年二月二十九日向本院為拋棄繼承之意思表示，且經本院以八十九年繼
    字第一六五號函准予備查在案，依民法第一千一百七十四條之規定，即已生拋棄
    繼承之效力，換言之，被告已非林訟詠之繼承人，對其遺產或債務均無繼承之權
    利與義務，至原告陳稱被告有領取保險金之行為，縱然屬實，對其已拋棄繼承之
    事實亦無影響，併此敘明。被告因已合法為拋棄繼承而無須就林訟詠對原告之債
    務負清償之責，已如前述，原告起訴之依據復僅為伊對林訟詠之借款關係以及被
    告為林訟詠之繼承人，兩造間並無借款關係之存在，從而，原告本於消費借貸與
    繼承之法律關係，請求被告依本院八十五年度雄調字第一○○五號調解成立之內
    容，給付原告五百二十五萬元及自八十五年八月二十三日起至清償日止按年息百
    分之五計算之利息，即屬無據，應予駁回。
四、原告受敗訴判決，其假執行之聲請即失所依據，應併予駁回。
五、因本案事證已臻明確，兩造其餘主張陳述及所提之證據，均毋庸再予審酌，附此
    敘明。
六、據上論斷：原告之訴為無理由，並依民事訴訟法第七十八條判決如主文。
中      華      民      國    八十九    年      八      月    三十一    日
                              臺灣高雄地方法院民事第一庭
~B法      官  陳怡雯
右為正本係照原本作成。
如不服本判決，應於送達後廿日內，向本院提出上訴狀。
中      華      民      國    八十九    年      八      月    三十一    日
~B法院書記官  鄭淑華


司法院資訊處製作；財團法人民間司法改革基金會備份。
